【裁判字號】    89,易,2546
【裁判日期】    900410
【裁判案由】    竊盜
【裁判全文】
臺灣臺北地方法院刑事判決                        八十九年度易字第二五四六號
    公  訴  人  臺灣臺北地方法院檢察署檢察官
    被      告  甲○○
    選任辯護人  郭芳宜
    被      告  己○○
                壬○○
                癸○○
                乙○○
                辛○○
右列被告等因竊盜案件，經檢察官提起公訴（八十九年度偵字第一九二八○號），本
院判決如左：
    主  文
甲○○結夥三人以上，在車站竊盜，處有期徒刑壹年肆月。
己○○、乙○○、壬○○、癸○○結夥三人以上，在車站竊盜，均累犯，各處有期徒
刑壹年陸月。
辛○○公訴不受理。
    事  實
一、己○○前於民國八十二年間，因竊盜案件，經台灣板橋地方法院於八十二年十二
    月二十九日以八十二年度訴字第二九○三號判決，判處有期徒刑八月，八十三年
    三月八日確定，八十六年一月二十一日入監執行，八十六年九月十五日縮短刑期
    執行完畢；壬○○前於八十一年間，因竊盜案件，經台灣士林地方法院於八十一
    年一月三十一日以八十一年度易字第二一七號判決判處有期徒刑二年六月，經台
    灣高等法院、最高法院判決上訴駁回確定，八十三年九月十六日入監執行，八十
    五年一月十二日執行完畢，又於八十七年間，因竊盜案件，經本院於八十七年九
    月十八日以八十七年度易字第二九四七號判決，判處有期徒刑七月，八十七年十
    月二十八日確定，八十九年一月三十日入監執行，八十九年八月二十九日執行完
    畢；癸○○前於八十四年間，因竊盜案件，經本院於八十四年八月十五日以八十
    四年度易字第四二○九號判決判處有期徒刑六月，嗣經撤回上訴確定，八十五年
    二月六日入監執行，八十五年八月三日縮短刑期執行完畢；乙○○前於八十四年
    間，因竊盜案件，經台灣士林地方法院於八十四年五月二日以八十四年度易字第
    九二七號判決判處有期徒刑一年二月，經台灣高等法院於八十四年十月四日以八
    十四年度上訴字第四三七五號撤銷改判有期徒刑二年六月，並經最高法院判決上
    訴駁回確定，八十五年六月二十八日入監執行，八十七年十二月十一日縮短刑期
    執行完畢。
二、甲○○、己○○、壬○○、癸○○、乙○○及辛○○（已死亡，另為公訴不受理
    之諭知，詳如後述）等人共同基於意圖為自己不法所有之犯意聯絡與行為分擔，
    於八十九年九月二十五日十五時五十五分許，在台北市○○○路○段四十三號旁
    第二三二路之公車站，結夥三人以上，以佯裝搭乘公車相互遮掩之方式，由甲○○在旁把風，癸○○擋住公車上車處，佯向司機問路，己○○、壬○○及辛○○
    故意推擠意欲搭第二三二號公車之乘客丁○○，趁丁○○不注意之際，由乙○○
    下手行竊丁○○右後褲袋之皮夾（內有各式證件共五張）。得手後，甲○○、己○○、壬○○、癸○○、乙○○及辛○○各自離去，再由不同路線同上車號ＨＶ
    －０４６８號箱型車，嗣於同日十六時許，彼六人同在該車上為警查獲，並於車
    內乙○○座位下方扣得丁○○遭竊之皮夾。
三、案經台北市政府警察局中正第一分局報請台灣台北地方法院檢察署檢察官偵查起
    訴。
    理  由
壹、有罪部分：
  一、訊據被告甲○○、己○○、壬○○等人矢口否認渠等有前揭犯行，被告甲○○
      辯稱意旨略以：其並沒有參加前揭扒竊之事實，當時其坐在廂型車外面石頭邊
      ，其不知道被告乙○○到什麼地方云云；被告己○○辯稱意旨略以：事發當時
      ，其人到天成大飯店上廁所，並未參與前揭扒竊犯行云云；被告壬○○之辯稱
      意旨略以：其當時只是去找被告甲○○借錢，對於前揭扒竊之事，其完全未參
      與云云；訊據被告乙○○、癸○○二人固坦承渠二人確於前揭時、地竊取被害
      人丁○○之皮夾等情，惟矢口否認被告甲○○、己○○、壬○○等人亦有參與
      ，渠二人辯稱意旨略以：前揭竊盜事實只有其二人參與，與被告甲○○、己○○、壬○○等人無關云云。
  二、經查：
    (一)前揭事實，業據乙○○、癸○○於警訊時供稱甚詳，雖被告乙○○於本院調查
      時翻異前供，改稱：其於警訊時並未有如警訊筆錄之陳述云云，惟經本院向台
      北市政府警察局中正第一分局函調被告乙○○於警訊時之錄音、錄影資料，該
      分局雖未有被告乙○○於警訊時之錄音資料，惟仍有被告乙○○製作筆錄時之
      錄影資料，有該分局於八十九年十一月三十日北市警中正一分刑字第八九六三
      一三六三○○號函所附之錄影帶在卷可稽，而該錄影帶經本院於八十九年二月
      二十六日庭訊時當庭播放勘驗，被告乙○○一直在注視製作筆錄之員警庚○○
      製作筆錄，且有抽煙等情（見本院該日之訊問筆錄），而證人即負責製作乙○○警訊筆錄之員警庚○○於本院審理時亦證稱：「正式製作筆錄之前，我有問
      過他們犯案的經過，再拿身分證給他們指認，然後再製作成書面筆錄」等語（
      見本院九十年三月二十六日審判筆錄），顯見被告乙○○於警訊時所供，並無
      證據證明係由警察以何不正之方法取得，而有證據能力，堪可採為證據；次查
      ，被告癸○○於本院審理時，本院質之「在警訊所言是否實在？」並提示該警
      訊筆錄供被告癸○○閱覽，被告癸○○供稱：「筆錄上所寫的都是實在，我認
      罪」等語（本院九十年三月二十六日審判筆錄第十三頁第十二行參照），足見
      被告癸○○之前揭警訊筆錄亦堪可採為證據。
    (二)參以被告乙○○於前揭警訊時供稱：「我們扒竊手法，均由一人擋住上公車門
      ，故意問路，另幾位乘被害人上車，無法上去時，故意推擠而趁機下手，另一
      人至二人擔任把風工作，本日被警查獲扒竊案是由癸○○擋住二三二號公車上
      車門問路，而由我下手扒竊，己○○、壬○○、辛○○故意推擠掩護我，甲○○則擔任把風工作，待我得手，我們就分不同路線上ＨＶ－○四六八廂型車上
      ，正欲離開時，就被警方查獲」、「我們六人在忠孝西路一段三十八號對面二
      三二號公車站牌前見有很多欲搭公車乘客，我們六人就在旁等候，伺機下手，
      此時二三二號公車正好來，癸○○就上前擋住上車門，而由我下手扒竊，己○○、壬○○、辛○○故意在被害人後面推擠，甲○○則在旁把風」、「由我下
      手扒竊，在丁○○褲子右後口袋扒竊到黑色皮夾，內有丁○○本人身分證、本
      人健保卡、汽車駕駛工會會員證、本人汽機車駕照，扒竊得手後我們上車正欲
      離開時，警方就攔車，我害怕就把扒竊來的皮夾藏在我所坐的位置下面」等語
      ，而被告癸○○於警訊時亦為前揭意旨之供稱，經核均與被害人丁○○於警訊
      及本院調查時所供相符，而被告甲○○於檢察官偵查時亦坦承：其負責把風等
      語（見偵卷第五十五頁第三行、第四行），此外，復有贓物認領保管收據在卷
      可稽，足見被告乙○○、癸○○、甲○○三人前揭自白與事實相符，應可採信
      。至被告癸○○嗣後翻異前供，改稱：本件事實，是其與被告乙○○二人所犯
      ，其並有提到有其他共犯，是警察自己寫的云云，而被告乙○○嗣後亦為相同
      意旨之改稱，基上所述，則顯係事後迴護其餘被告之詞，不足採信。被告甲○○、己○○、壬○○、癸○○、乙○○及辛○○等人對於前揭時、地共同竊盜
      ，扒竊被害人丁○○皮夾之犯行，確有犯意聯絡與行為分擔甚明。
    (三)綜上所述，被告甲○○、己○○、壬○○、癸○○、乙○○前揭辯稱，均不足
      採信，事證明確，被告等人之前揭竊盜犯行，堪予認定。
  三、核被告甲○○、己○○、壬○○、癸○○、乙○○所為，均係犯刑法第三百二
      十一條第一項第四款、第六款之結夥三人以上，在車站竊盜罪，公訴人論罪法
      條未及論列刑法第三百二十一條第一項第六款之罪，惟起訴事實既已記載明確
      ，自為本院審理論究範圍；被告甲○○、己○○、壬○○、癸○○、乙○○、
      辛○○等人就前揭犯行有犯意聯絡與行為分擔，為共同正犯；被告己○○前於
      八十二年間，因竊盜案件，經台灣板橋地方法院於八十二年十二月二十九日以
      八十二年度訴字第二九○三號判決，判處有期徒刑八月，八十三年三月八日確
      定，八十六年一月二十一日入監執行，八十六年九月十五日縮短刑期執行完畢
      ；被告壬○○前於八十一年間，因竊盜案件，經台灣士林地方法院於八十一年
      一月三十一日以八十一年度易字第二一七號判決判處有期徒刑二年六月，經台
      灣高等法院、最高法院判決上訴駁回確定，八十三年九月十六日入監執行，八
      十五年一月十二日執行完畢，又於八十七年間，因竊盜案件，經本院於八十七
      年九月十八日以八十七年度易字第二九四七號判決，判處有期徒刑七月，八十
      七年十月二十八日確定，八十九年一月三十日入監執行，八十九年八月二十九
      日執行完畢；被告癸○○前於八十四年間，因竊盜案件，經本院於八十四年八
      月十五日以八十四年度易字第四二○九號判決判處有期徒刑六月，嗣經撤回上
      訴確定，八十五年二月六日入監執行，八十五年八月三日縮短刑期執行完畢；
      被告乙○○前於八十四年間，因竊盜案件，經台灣士林地方法院於八十四年五
      月二日以八十四年度易字第九二七號判決判處有期徒刑一年二月，經台灣高等
      法院於八十四年十月四日以八十四年度上訴字第四三七五號撤銷改判有期徒刑
      二年六月，並經最高法院判決上訴駁回確定，八十五年六月二十八日入監執行
      ，八十七年十二月十一日縮短刑期執行完畢，有台灣高等法院檢察署刑案紀錄
      簡覆表在卷可稽，渠四人於五年之內再犯本件有期徒刑以上之罪，係屬累犯，
      應依刑法第四十七條之規定，加重其刑。爰審酌被告甲○○、己○○、壬○○
2     、癸○○、乙○○犯罪之動機、目的、手段、品行、智識程度、共組公車扒竊
      集團，竊取他人隨身財物，嚴重危害社會治案及被告甲○○、己○○、壬○○
      犯罪後矢口否認，毫無悔悟之態度，被告乙○○、癸○○犯罪後仍極力迴護其
      他同案被告之態度等一切情狀，分別量處如主文所示之刑，以資懲儆。
  四、至公訴人於八十九年十二月十八日以丙○銘冬八十九偵一九二八○字第五四八
      五二號函所附之台北市政府警察局中正第一分局八十九年十二月十一日北市警
      中正一分刑字第八九六三二八一一○○號函之偵查卷意旨略以：被害人戊○○
      於八十九年八月十九日十時許，在台北市捷運台北站四號出口處（即台北市○○○路○段三十八號對面）等待公車，待其上車後，發覺置於褲子右後口袋內
      之皮夾被竊（內有新台幣八千四百元、洪玉華健保卡、被害人戊○○身分證及
      健保卡），案經台北市政府警察局捷運警察隊持建檔照片供被害人戊○○指認
      ，經被害人戊○○確認遭被告甲○○、己○○、乙○○與另案被告陳成木、蔡
      仁德（以上二人均另由檢察官偵辦中）等五人共同竊盜；另被害人丑○○於八
      十九年八月十六日十時許，在台北市捷運士林站旁（台北市○○路一號）等待
      公車，待其上車後，發覺其紅色大背包內之小皮包被竊（內有新台幣六百元、
      公車儲值票、電話卡），案經前揭警察隊持建檔照片供被害人丑○○指認，經
      被害人丑○○確認遭被告甲○○、己○○、乙○○與另案被告陳成木、蔡仁德
      等五人共同竊盜，因認被告甲○○、己○○、乙○○另涉有刑法第三百二十一
      條第一項第四款、第六款之結夥三人以上，在車站竊盜之罪嫌云云；惟查：
      (一)被害人戊○○、丑○○雖於警訊時分別明確指認被告甲○○、己○○、乙○○等三人另涉有前揭移送之事實云云，然經本院於本件審理時當庭勘驗移送
        機關之蒐證錄影帶，被害人戊○○、丑○○於搭公車之際，均係人潮相當擁
        擠，而被害人戊○○、丑○○於上公車之時，亦未環顧四周，則衡諸常理，
        該被害人二人又如何能明確指認何人在背後推擠？何人下手扒竊？何人在旁
        把風？是渠二人於警訊時之指認，是否可採，尚有可議。
      (二)訊據被告甲○○、己○○、乙○○等三人，雖均坦承渠三人確於八十九年八
        月十六日十時許、八十九年八月十九日十時許分別在台北市捷運士林站旁（
        台北市○○路一號）、在台北市捷運台北站四號出口（即台北市○○○路○
        段三十八號對面）等處，惟均堅決否認其渠等涉有共同竊盜之犯行，而本院
        於本件審理時會同蒐證員警子○○當庭勘驗移送機關之蒐證錄影帶，該蒐證
        錄影帶亦只能顯現被告己○○、乙○○亦有在人潮中與被害人戊○○、丑○○二人往公車門口擠，而被告甲○○則均從旁經過等情（見本院九十年三月
        二十六日審判筆錄），並無法證明被告己○○、乙○○，甚或另案被告陳成
        木、蔡仁德等人有下手行竊被害人戊○○、丑○○之皮夾或皮包等情，此外
        ，復查並無其他積極證據（如從被告甲○○、己○○、乙○○等三人，或其
        他另案被告等處查獲贓物等）足以證明被告甲○○、己○○、乙○○等三人
        涉有前揭竊盜之犯行，自無法僅憑被告甲○○、己○○、乙○○等三人確曾
        於前揭時、地出現，即遽以擬制或推測被告甲○○、己○○、乙○○等三人
        ，確有移送機關所指之前揭竊盜犯行，當由偵查機關另行依法蒐證偵辦，併
        此敘明。
貳、公訴不受理部分：
  一、公訴意旨略以：被告辛○○與被告甲○○、己○○、壬○○、癸○○、乙○○
      等人共同基於意圖為自己不法所有之犯意聯絡與行為分擔，組成公車扒竊集團
      ，於八十九年九月二十五日十五時五十五分許，在台北市○○○路○段四十三
      號旁第二三二路之公車站，結夥三人以上，以佯裝搭乘公車相互遮掩之方式，
      由被告甲○○在旁把風，被告癸○○擋住公車上車處，佯向司機問路，被告己○○、壬○○及辛○○故意推擠意欲搭第二三二號公車之被害人丁○○，趁被
      害人丁○○不注意之際，由被告乙○○下手行竊被害人丁○○右後褲袋之皮夾
      （內有各式證件共五張）。得手後，被告甲○○、己○○、壬○○、癸○○、
      乙○○及辛○○各自離去，再由不同路線同上車號ＨＶ－０４６８號箱型車，
      嗣於同日十六時許，彼六人同在該車上為警查獲，並於車內被告乙○○座位下
      方扣得被害人丁○○遭竊之皮夾，因認被告辛○○涉有刑法第三百二十一條第
      一項第四款之罪嫌。
  二、按被告死亡者，應諭知不受理之判決，刑事訴訟法第三百零三條第五款定有明
      文；查被告辛○○業於九十年三月十一日死亡，此有財團法人同仁院萬華醫院
      於九十年三月十二日開具之死亡證明書在卷可稽，依照上開說明，爰不經言詞
      辯論，逕為不受理之判決。
據上論斷，應依刑事訴訟法第二百九十九條第一項前段、第三百零三條第五款、第三
百零七條、刑法第二十八條、第三百二十一條第一項第四款、第六款、第四十七條判
決如主文。
本案經檢察官戴文亮到庭執行職務
中      華      民      國    九十      年      四      月      十      日
                                      臺灣臺北地方法院刑事第四庭
                                          法  官    蔡守訓
右正本證明與原本無異。
如不服本判決，應於判決送達後十日內，向本院提出上訴狀。
                                          書記官    林義盛
中      華      民      國    九十     年       四      月     十六    日
刑法第三百二十一條
一犯竊盜罪而有左列情形之一者，處六月以上五年以下有期徒刑：
  於夜間侵入住宅或有人居住之建築物、船艦或隱匿其內而犯之者。
  毀越門扇、牆垣或其他安全設備而犯之者。
  攜帶兇器而犯之者。
  結夥三人以上而犯之者。
  乘火災、水災或其他災害之際而犯之者。
  在車站或埠頭而犯之者。
二前項之未遂犯罰之。


司法院資訊處製作；財團法人民間司法改革基金會備份。
